臺灣屏東地方法院民事判決
111年度訴字第66號
原      告  和國興業有限公司

法定代理人  柯雪雰  
訴訟代理人  李杰儒律師
被      告  神興五礦貿易有限公司

法定代理人  林秋信  
訴訟代理人  林致佑律師
上列當事人間請求履行契約等事件，本院於民國111年10月4日言
詞辯論終結，判決如下：
    主  文
一、被告應給付原告新臺幣2,560,924元，及自民國109年5月28
    日起至清償日止，按週年利率百分之5計算之利息。
二、訴訟費用由被告負擔。
三、本判決第一項於原告以新臺幣853,641元供擔保後，得假執
    行；但被告如以新臺幣2,560,924元為原告預供擔保，得免
    為假執行。
    事實及理由
一、原告主張：
    原告自民國108年6月起陸續向被告訂購三批螢石（下稱系爭
    螢石），然被告未依合約日期出貨，且系爭螢石品質與合約
    不符，致原告增加處理費、運輸費用，及遭訴外人中國鋼鐵
    股份有限公司（下稱中鋼公司）、燁聯鋼鐵股份有限公司(
    下稱燁聯公司）罰款，合計損失金額為新臺幣（下同）2,56
    0,924元。上開金額經原告於109年5月25日提出處理、運輸
    費用明細、交貨扣款明細等件供被告核對，並要求被告整理
    其支出之運輸費，以統整兩造債權債務關係便利進行總結。
    被告於確認相關明細後，將原記載之「確認中」文字劃除，
    改由被告之法定代理人林秋信簽名其上。嗣經原告多次催索
    ，被告均置之不理。為此，爰依兩造間之買賣契約提起本訴
    等語。並聲明：⑴被告應給付原告2,560,924元，及自109年5
    月28日起至清償日止，按週年利率百分之5計算之利息。⑵原
    告如獲勝訴判決，願供擔保請准宣告假執行。
二、被告則以：
㈠、兩造於108年7月1日簽立買賣契約，由原告向被告訂購天然螢
    石共計690噸，並約定其化學成分中之CaF2(氟化鈣）應大於
    等於75%，被告應分別於同年8月15日交付240噸、同年8月30
    日前交付450噸。為此，被告即向巴基斯坦之出口商訂購系
    爭螢石，並於到港後依原告指示交貨至燁聯公司。其後，原
    告向被告表示系爭螢石經燁聯公司檢驗後品質不符，要求被
    告將系爭螢石載運至他處清洗，或向原告所指定之其他公司
    購買天然螢石，被告為促進採購之順利進行，遂盡力配合原
    告之要求，並向巴基斯坦之出口商商討系爭螢石化學成分之
    事宜，然原告仍指稱系爭螢石品質未符標準。
㈡、幾經多次協調，兩造均未有共識，原告多次稱其已代墊若干
    處理費、或運輸費、或有何損失云云，並於109年5月28日持
    明細單，主張受有2,560,924元之損失，被告當時雖然認為
    原告並未具體列明各該索賠項目之明細及依據，但林秋信因
    身體狀況不佳，無力與之周旋，乃向原告表示其已理解原告
    執各該單據所欲為之主張，惟正確金額須待日後原告交付各
    項單據後核算。又原告求償之金額高達2,560,924元，此金
    額甚鉅，縱為一般常人，亦難於短時間内核算金額，何況林
    秋信當時病體羸弱，斷無可能於短短3日内及無任何單據可
    憑之情形下，即可核對金額。足見，林秋信當日於欠款憑據
    簽名僅代表被告業已知悉原告之主張，而非同意或認諾。
㈢、至原告主張其遭中鋼公司、燁聯公司扣罰款而受有損失等語
    ，惟原告提出之扣款明細未經簽章，無法確認係由何人 製
    作，且就燁聯公司或中鋼公司之文件，原告最終是否受有扣
    款或罰款，原告未提出任何證據以實其說。退步而言，縱假
    設系爭螢石有遲延或品質不符之瑕疵，依兩造買賣契約書第
    12條、第15條關於成分罰則、逾期罰款之約定，均屬違約金
    之性質，然本件買賣價金僅5,658,000元，該違約金金額已
    占百分之45，而我國工程實務違約金上限約為百分之10至15
    ，顯已高出百分之30，被告自得依民法第252條規定，請求
    酌減違約金等語置辯。並聲明：⑴原告之訴及假執行之聲請
    均駁回。⑵如受不利判決，被告願供擔保，請准宣告免為假
    執行。
三、得心證之理由：
㈠、原告請求被告給付2,560,924元，應有理由：
  ⒈依原告提出之109年5月28日欠款憑據，略以：「茲因和國興
    業有限公司從108年6月起陸續跟神興五礦貿易有限公司訂購
    3批螢石，且簽訂合約，由於神興五礦貿易公司未依合約日
    期出貨，且品質與合約內容不符，交貨日期亦有延誤，因而
    導致和國興業有限公司虧損，經雙方核對出貨單…無誤，且
    該出貨單上有神興五礦貿易公司負責人林秋信確認無誤…依
    據合約精神，和國興業有限公司需向神興五礦貿易公司索賠
    新臺幣貳佰伍拾陸萬零玖佰貳拾肆元整。恐口說無憑，特立
    此據…」等內容（見司促卷第15頁），其上已明確記載被告
    承認未按期交貨、未交付符合約定品質之物品，且經兩造核
    對出貨單、確認原告請求金額無誤後，被告始於上開欠款憑
    據簽名、用印，自應受上開欠款憑據之拘束。被告辯稱簽名
    僅代表被告知悉原告之主張，而非同意云云，顯然與上開欠
    款憑據記載內容不符，難以採信。
  ⒉被告復抗辯原告並未具體列明各該索賠項目之明細，且因缺
    乏單據，無法核對金額云云。惟查，除上開欠款憑據以外，
    原告尚有提出「108.11.14處理、運輸費用明細」、「690噸
    交貨扣款明細」等2份文件（見司促卷第17至21頁），其上
    已分別記載交貨日期、噸數、運輸費、處理費，以及化驗日
    期、檢驗不合格日期、遲延日期、扣款計算式等，且被告均
    於前開文件底部「對上述金額均無異議」下方簽名，並記載
    「109.5.28」（與被告簽訂上開欠款憑據同日），堪認被告
    在上開欠款憑據上簽名當時，原告已具體列明各該索賠項目
    之明細，亦有提供該2份文件供被告審核、確認是否有浮報
    或誤載之情事，是被告抗辯無法核對金額云云，應屬無據。
㈡、本件並無約定之違約金額過高之情事：
  ⒈按約定之違約金額過高者，法院得減至相當之數額，民法第2
    52條定有明文。又當事人約定之違約金是否過高，須依一般
    客觀事實，社會經濟狀況，當事人所受損害情形及債務人如
    能依約履行時，債權人可享受之一切利益為衡量標準；債務
    已為一部履行者，亦得比照債權人所受之利益減少其數額。
    倘違約金係損害賠償總額預定性質者，尤應衡酌債權人實際
    上所受之積極損害及消極損害，以決定其約定之違約金是否
    過高（最高法院96年台上字第107號判決意旨參照）。
  ⒉經查，原告已就其請求之金額2,560,924元，為如下之具體說
    明（各項目名稱對照司促卷第17至21頁明細）：
  ⑴「外購應退款金額」936,213元：此部分係源自兩造於108年6
    月17日簽訂之天然螢石買賣契約，因被告提供之螢石數量不
    足，且成分亦未充足，致原告受有30,200.43美元之損害，
    並以當時1美元兌換31元新臺幣匯率計算之結果即936,213元
    ，並據原告提出買賣合約書、外購扣款明細、燁聯公司扣罰
    明細為證（見本院卷第191至203頁）。
  ⑵「157.2MT應退款金額」273,281元：此部分係兩造於108年8
    月16日簽訂之天然螢石買賣契約，因被告提供之螢石成分不
    足，致原告受有273,281元之損害，並據原告提出買賣合約
    書、157.2噸扣款明細、中鋼公司扣罰明細為證（見本院卷
    第225至231頁）。
  ⑶「和國代墊費用」287,930元：包含108年8月13日至同年月16
    日被告所給付之177.92噸螢石之處理費26,250元、108年9月
    6日被告所給付之55.31噸螢石之處理費18,550元、108年8月
    16日至同年10月1日被告重新交付螢石之運輸費74,038元及
    處理費61,600元、108年10月30日被告向原告給付之296.33
    噸螢石之處理費103,600元、108年11月11日被告重新交付螢
    石之處理費18,200元、108年6月17日買賣契約之螢石處理費
    73,400元。上開金額合計375,638元，扣除被告已支付之87,
    708元，被告尚應給付287,930元。此部分明細均經原告詳列
    於「108.11.14處理、運輸費用明細」（見司促卷第17頁）
    ，並經被告法定代理人簽名確認。
  ⑷「690噸交貨扣款明細」4,016,400元：
   ①被告交付176.7噸螢石，原告原應付貨款1,448,940元，然因
     被告交付之螢石經檢驗結果CaF2值偏低故扣款106,871元、
     206,329元，以及被告遲延交付螢石故扣款976元、18,118
     元、12,938元、19,014元，暨因被告交付之螢石不合約定
     品質，導致原告額外支出SGS檢驗費10,605元。因此被告給
     付之此批螢石貨款1,448,940元經扣款後加計5%營業稅，再
     扣除SGS檢驗費，餘1,126,434元。上開明細均經原告詳列
     於「690噸交貨扣款明細」（見司促卷第19頁），並經被告
     法定代理人簽名確認。
   ②被告交付52.67噸螢石，原告原應付貨款431,894元，然因被
     告交付之螢石經檢驗結果CaF2值偏低故扣款32,392元、50,
     704元，以及被告遲延交付螢石故扣款136,047元。因此被
     告給付之此批螢石貨款431,894元經扣款後加計5%營業稅，
     餘223,389元。上開明細均經原告詳列於「690噸交貨扣款
     明細」（見司促卷第19頁），並經被告法定代理人簽名確
     認。
   ③被告交付381.23噸螢石，原告原應付貨款3,126,086元，然
     因被告交付之螢石經檢驗結果CaF2值偏低故扣款11,350元
     ，以及被告遲延交付螢石故扣款8,062元、51,909元、28,9
     18元、31,943元、40,863元、256,104元、131,363元、25,
     977元。因此被告給付之此批螢石貨款3,126,086元經扣款
     後加計5%營業稅，餘2,666,577元。上開明細均經原告詳列
     於「690噸交貨扣款明細」（見司促卷第21頁），並經被告
     法定代理人簽名確認。
   ④上開貨款合計僅4,016,400元，然原告己預付貨款5,940,900
     元，因此被告應返還原告溢收之1,924,500元。
  ⑸是以，上開「外購應退款金額」936,213元、「157.2MT應退
    款金額」273,281元、「和國代墊費用」287,930元，加計被
    告溢收之1,924,500元，再扣除原告積欠被告之貨款861,000
    元，即為原告請求之2,560,924元。
  ⒊由上開項目可知，原告確實因被告延遲交貨或螢石不符合契
    約約定品質，致受有損害，且原告向被告請求之金額亦係基
    於實際上所受之損害，而無向被告收取顯不合理之過高費用
    之情事，故被告僅泛稱約定違約金過高云云，難認可採。
四、綜上所述，本件原告依兩造間之買賣契約，請求被告給付其
    2,560,924元，及自109年5月28日起至清償日止，按週年利
    率百分之5計算之利息，為有理由，應予准許。兩造陳明願
    供擔保，聲請宣告假執行或免為假執行，核均無不合，爰分
    別酌定相當之擔保金額宣告之。
五、本案事證已臻明確，兩造其餘主張、陳述及所提之證據暨攻
    擊防禦方法，經本院審酌後，認與本案判斷結果無影響，均
    毋庸再予一一審酌，附此敘明。
六、訴訟費用負擔之依據：民事訴訟法第78條。
中　　華　　民　　國　　111 　年　　10　　月　　27　　日
                  民事第一庭  法　官　林政斌
正本係照原本作成。
如對判決上訴，須於判決送達後20日內向本院提出上訴狀，其未
表明上訴理由者，應於提出上訴後20日內向本院補提理由書狀（
均須按他造當事人之人數附繕本）。
如委任律師提起上訴者，應一併繳納上訴審裁判費。　　　　　
　　　　
中　　華　　民　　國　　111 　年　　10　　月　　27　　日
                              書記官  戴仲敏